【裁判字號】    95,訴,614
【裁判日期】    950518
【裁判案由】    違反野生動物保育法等
【裁判全文】
臺灣高雄地方法院刑事判決               95年度訴字第614號
 公  訴  人  臺灣高雄地方法院檢察署檢察官
 被      告  甲○○
 選任辯護人  蔡淑媛律師
             陳意青律師
上列被告因違反槍砲彈藥刀械管制條例案件，經檢察官提起公訴
（94年度偵字第26581 號），本院判決如下：
    主  文
甲○○未經許可，持有其他可發射子彈具有殺傷力之土製霰彈槍
，處有期徒刑貳年，併科罰金新臺幣伍萬元，罰金如易服勞役，
以佰元折算壹日。緩刑伍年。扣案之土製霰彈槍壹支（槍枝管
制編號：0000000000號）、制式霰彈玖顆、改造霰彈伍顆、長鬃
山羊壹隻、山羌伍隻、黃喉貂壹隻、照明頭燈壹個，均沒收。
      事  實
一、甲○○係布農族原住民，明知未經許可不得持有土製霰彈槍
    、霰彈及非基於學術研究或教育之目的，在保育類野生動物
    長鬃山羊、山羌及黃喉貂之族群量未逾越環境容許量前，未
    經主管機關許可，不得獵捕，竟於民國92年6 月間某日，為
    供打獵所用，收受其二伯父高集和（亦具有原住民身分，已
    歿）所交付其他可發射子彈具有殺傷力之土製霰彈槍1 支（
    及制式霰彈21顆（已因獵捕野生動物而擊發11顆）及具有殺
    傷力之改造霰彈5 顆，並於94年11月14日晚上某時許，在高
    雄縣六龜鄉寶來村附近之溪邊（非劃定之野生動物保育區）
    ，以前揭霰彈槍及制式霰彈射擊獵殺之方式，獵殺捕得保育
    類野生動物長鬃山羊1 隻、山羌5 隻及黃喉貂1 隻。嗣於同
    年月15日15時30分許，途經高雄縣六龜鄉○村○○○道上時
    ，遇高金良駕駛車牌號碼US─5080號自小客車，上載高金庫
    、高武忠，欲至寶來溪泡溫泉，甲○○乃央求其等載其下山
    ，車行至上開林道3 公里處，竟為警方臨檢查獲，並於車上
    查獲土製霰彈槍（槍枝管制編號：0000000000號）1 支、制
    式散霰彈10顆、改造霰彈7 顆（其中僅5 顆有殺傷力）及供
    獵殺上開保育類動物所用之照明頭燈1 組，及所獵得之保育
    類野生動物長鬃山羊1 隻、山羌5 隻、黃喉貂1 隻 (高金良
    、高金庫、高武忠部分，由檢察官為不起訴處分)。
二、案經高雄縣政府警察局六龜分局報請臺灣高雄地方法院檢察
    署檢察官偵查起訴。
      理  由
甲、程序部分：
一、證人高金庫、高武忠、高金良、丙○○、朱志誠於偵查中向
    檢察官所為之證述，業經具結而無顯不可信之情況，依刑事
    訴訟法第159 條之1 第2 項得為證據，核先敘明。
二、內政部警政署刑事警察局95年1 月6 日刑鑑字第0940184339
    號槍彈鑑定書1 紙、贓物認領保管單1 紙、相片13紙，其性
    質雖屬傳聞證據，但經本院準備程序詢以對證據能力之意見
    ，並於審理時予以提示，告以要旨，經檢察官、辯護人及被
    告表示意見，檢察官、辯護人及被告均未於言詞辯論終結前
    ，對該證據內容異議，依刑事訴訟法第159 條之5 第2 項規
    定，應具有證據能力。
乙、實體部分
一、訊據被告對於上揭犯罪事實坦承不諱，核與證人高金庫、高
    武忠、高金良於偵查中向檢察官證述前往泡溫泉於途中搭載
    甲○○，且甲○○向渠等表示打獵獲得之獵物及丙○○、朱
    志誠於偵查中向檢察官證述甲○○所獵得之長鬃山羊1 隻、
    山羌5 隻、黃喉貂1 隻為保育類野生動物及當場查獲之過程
    等情相符，復有贓物認領保管單1 紙、相片13紙在卷可考。
    另扣案之改造槍枝1 支及制式霰彈10顆（其中1 顆業據試射
    完畢）及改造霰彈7 顆，其中改造霰彈2 顆未具有殺傷力外
    ，其餘均具有殺傷力，此有內政部警政署刑事警察局95年1
    月6 日刑鑑字第0940184339號槍彈鑑定書1 紙附卷可稽，被
    告之自白與事實相符，得為證據。
二、被告之辯護人雖為被告辯稱：被告持有之槍枝係為打獵所用
    之獵槍，合於槍砲彈藥刀械管制條例第20條之規定，應不適
    用槍砲彈藥刀械管制條例之刑罰規定云云。然按內政部台
    內警字第8770116 號函之解釋，所謂「自製獵槍」，係指原
    住民依傳統習慣專供捕獵維生之生活工具，由申請人自行獨
    力製造或與非以營利為目的之原住民在警察分局核准之報備
    地點協力製造完成，以逐次由槍口裝填黑色火藥於槍管內，
    打擊底火或他法引爆，將填充之射出物射出，非使用具有彈
    頭、彈殼及火藥之子彈者。另「射出物」，則係指供自製獵
    槍引爆槍管內火藥後發射之用，填充於槍管內，遠小於槍管
    內內徑之固體物，如玻璃、彈丸等，且不含具有彈頭、彈殼
    及火藥之子彈。故扣案之槍枝自應以該「擊發方式」及「射
    出物」均須合於上開函示要件，方屬槍砲彈藥刀械管制條例
    第20條規定之「自製獵槍」。而本件依照內政部警政署刑事
    警察局95年1 月6 日刑鑑字第0940184339號槍彈鑑定書之鑑
    定結果，該土製霰彈槍係以打擊底火藥引爆子彈內火藥為發
    射動力，而被告持以獵捕保育動物之制式霰彈其性質不合於
    前述射出物之要件；另查獲之改造霰彈係將已擊發之制式霰
    彈，重新裝填底火、火及金屬彈丸改造而成之改造子彈，故
    其性質亦與前揭：「填充於槍管內，遠小於槍管內內徑之固
    體物，如玻璃、彈丸等，且不含具有彈頭、彈殼及火藥之子
    彈」之性質不符，是被告所持有之土製霰彈槍並非槍砲彈藥
    刀械管制條例第20條所規定之自製獵槍，至為顯明。
三、綜上所述，本件事證明確，被告犯行洵堪認定。
四、按長鬃山羊、山羌、黃喉貂業經中央主管機關行政院農業委
    員會於八十四年十二月二十三日以八十四年十二月二十三日
    ，以八四農林字第四○三○八一七Ａ公告，列入珍貴稀有之
    保育類動物。又槍砲彈藥刀械管制條例雖於94年1 月26日修
    正公布施行，並於同年月28日生效，然按持有槍砲為長時間
    之繼續，乃行為之繼續而非狀態之繼續，故如未受允准，持
    有軍用槍砲而無正當理由之行為持續長時間，於終止持有前
    ，均在其犯罪行為實施中。其間法律縱有變更，其行為既繼
    續實施至新法施行以後，即與犯罪後法律有變更之情形不同
    ，不生新舊法比較適用之問題，最高法院著有75年度台上字
    第3370號判決可資參照。而被告自92年6 月持有前揭土製霰
    彈槍、霰彈至94年11月15日遭查獲為止，持有前揭槍、彈期
    間，槍砲彈藥刀械管制條例雖有修正，但因被告持有槍、彈
    之行為繼續至槍砲彈藥刀械管制條例修正、施行之後，則衡
    諸前揭判決意旨，本件自無比較新舊法之問題。是核被告甲
    ○○所為係犯修正後槍砲彈藥刀械管制條例第8 條第4 項之
    未經許可持有土製霰彈槍罪及同條例第12條第4 項之未經許
    可持有子彈罪及違反野生動物保育法第41條第1 項第1 款、
    第18條第1 項之罪。被告甲○○同時持有土製霰彈槍與制式
    霰彈及改造霰彈，係一行為同時觸犯二罪名，為想像競合犯
    ，應依刑法第55條前段之規定，從一重之槍砲彈藥刀械管制
    條例第8 條第4 項未經許可持有土製霰彈槍罪處斷。被告所
    犯未經許可持有土製霰彈槍罪與違反野生動物保育法第41條
    第1 項第1 款、第18條第1 項之罪間，有方法結果之牽連關
    係，應從一重之未經許可持有土製霰彈槍罪處斷。而被告甲
    ○○係布農族原住民，業據被告供承在卷，雖其非法持有扣
    案之槍彈，然其目的無非作為打獵之用，符合山地原住民傳
    統之狩獵文化，與一般作姦犯科之徒擁槍自重，尚屬有間，
    情輕法重，在客觀上顯可憫恕，本院認縱科以最低刑度，猶
    嫌過重，爰依刑法第59條之規定，減輕其刑。爰審酌被告甲
    ○○非法持有土製霰彈槍及子彈，目的僅供在山上打獵之用
    ，未供其他犯罪之用，惡性不大，且所獵得之保育類動物數
    量尚可，其犯罪後之態度良好等一切情狀，量處如主文所示
    之刑，並就併科罰金部分諭知易服勞役之折算標準。本件扣
    案之土製霰彈槍1 支（槍枝管制編號：0000000000號）及制
    式霰彈9 顆（原扣案10顆，但因試射1 顆僅餘9 顆）、改造
    霰彈5 顆，均具有殺傷力，均係違禁物，應依刑法第38條第
    1 項第1 款之規定宣告沒收。至扣案之制式霰彈1 顆及被告
    原先所持有之霰彈11顆或經內政部警政署刑事警察局鑑定時
    試射滅失，或已為被告所擊發滅失，均已失其違禁物之性質
    ，爰不為沒收之宣告。另扣案之2 顆改造ＧＡＵＧＥ霰彈，
    經鑑定結果為僅具底火、火藥、塑膠塞，均不具金屬彈頭，
    非為子彈完整結構，不具殺傷力，亦非違禁物，不就此另為
    沒收之諭知。扣案已死亡之保育類野生動物長鬃山羊1 隻、
    山羌5 隻、黃喉貂1 隻、照明頭燈（係供獵殺本件野生動物
    保護法所用之器具，業據被告供承在卷）1 個，則應依野生
    動物保護法第52條第1 項宣告沒收。又被告甲○○前未曾受
    有期徒刑以上刑之宣告，有台灣高等法院被告前案紀錄表可
    按，其因一時失慮，偶罹刑典，並已坦認犯行，深具悔意，
    經此偵審程序及刑之宣告後，應知警惕，信無再犯之虞，本
    院認前開所宣告之刑，以暫不執行為適當，爰併予宣告緩刑
    5 年，以啟自新。
據上論斷，應依刑事訴訟法第299 條第1 項前段，槍砲彈藥刀械
管制條例第8 條第4 項，第12條第4 項、野生動物保育法第41條
第1 項第1 款、第18條第1 項、第52條第1 項，刑法第11條、第
55條前、後段、第59條、第74條第1 款、第38條第1 項第1 款、
第42條第2 項，罰金罰鍰提高標準條例第2 條，判決如主文。
本案經檢察官乙○○到庭執行職務。
中    華    民    國    95    年    5     月    18    日
                  刑事第八庭  審判長法  官  李政庭
                                    法  官  賴文姍
                                    法  官  黃宣撫
如不服本判決，應於送達後10日內，向本院提出上訴狀。
以上正本證明與原本無異。
中    華    民    國    95    年    5     月    18    日
                                    書記官  鄭永媚
附錄本案論罪科刑法條：
槍砲彈藥刀械管制條例第8條
未經許可，製造、販賣或運輸鋼筆槍、瓦斯槍、麻醉槍、獵槍、
空氣槍或第4 條第1 項第1 款所定其他可發射金屬或子彈具有殺
傷力之各式槍砲者，處無期徒刑或5 年以上有期徒刑，併科新臺
幣1 千萬元以下罰金。未經許可，轉讓、出租或出借前項所列槍
枝者，處5 年以上有期徒刑，併科新臺幣1 千萬元以下罰金。
意圖供自己或他人犯罪之用，而犯前二項之罪者，處無期徒刑或
7 年以上有期徒刑，併科新臺幣1 千萬元以下罰金。
未經許可，持有、寄藏或意圖販賣而陳列第1 項所列槍枝者，處
3 年以上10年以下有期徒刑，併科新臺幣700 萬元以下罰金。
第 1 項至第 3 項之未遂犯罰之。
槍砲彈藥刀械管制條例第12條
未經許可，製造、販賣或運輸子彈者，處1 年以上7 年以下有期
徒刑，併科新台幣500 萬元以下罰金。
未經許可，轉讓、出租或出借子彈者，處6 月以上5 年以下有期
徒刑，併科新台幣300 萬元以下罰金。
意圖供自己或他人犯罪之用，而犯前二項之罪者，處3 年以上10
年以下有期徒刑，併科新台幣700 萬元以下罰金。
未經許可，持有、寄藏或意圖販賣而陳列子彈者，處5 年以下有
期徒刑，併科新台幣300 萬元以下罰金。
第 1 項至第 3 項之未遂犯罰之。
野生動物保育法第41條
有下列情形之一，處6 月以上5 年以下有期徒刑，得併科新台幣
20萬元以上1 百萬元以下罰金：
一未具第18條第1 項第1 款之條件，獵捕、宰殺保育類野生動物
者。
二違反第18條第1 項第2 款規定，未經中央主管機關許可，獵捕
、宰殺保育類野生動物者。
三違反第19條第1 項規定，使用禁止之方式，獵捕、宰殺保育類
野生動物者。
於劃定之野生動物保護區內，犯前項之罪者，加重其刑至三分之
一。
以犯第1 項之罪為常業者，處1 年以上7 年以下有期徒刑，得併
科新台幣50萬元以上250 萬以下罰金。
第 1 項之未遂犯罰之。
野生動物保育法第18條
保育類野生動物應予保育，不得騷擾、虐待、獵捕、宰殺或為其
他利用。但有下列情形之一，不在此限：
一 族群量逾越環境容許量者。
二 基於學術研究或教育目的，經中央主管機關許可者。
前項第1 款保育類野生動物之利用，應先經地方主管機關許可；
其可利用之種類、地點、範圍及利用數量、期間與方式，由中央
主管機關公告之。
前二項申請之程序、費用及其他有關事項，由中央主管機關定之
。


司法院資訊處製作；財團法人民間司法改革基金會備份。
